【裁判字號】    95,交聲,56
【裁判日期】    950525
【裁判案由】    聲明異議
【裁判全文】
臺灣嘉義地方法院交通事件裁定          95年度交聲字第56號
原處分機關  交通部公路總局嘉義區監理所嘉義市監理站
異  議  人  甲○○
即受處分人
            乙○○
                    樓
            丁○○
            戊○○
            己○○
            庚○○
            辛○○
            壬○○
            癸○○
            子○○
共      同
代  理  人  丙○○
上列受處分人等因違反道路交通管理處罰條例案件，對於交通部
公路總局嘉義區監理所嘉義市監理站，於民國95年2月9日如附表
所示之裁決，聲明異議，本院裁定如下：
        主  文
異議駁回。
        理  由
一、原處分機關略以：受處分人甲○○、乙○○、丁○○、戊○○、己○○、庚○○、辛○○、壬○○、癸○○、子○○等
    ，於如附表所示之時地，駕駛如附表所示之營業一般大客車
    ，有如附表所示之違規事實，為臺北市政府警察局員警當場
    舉發，受處分人等依限期到案提出申訴，經向原舉發機關查
    證違規屬實，該站遂於民國95年2月9日以如附表所示之裁決
    書，分別依道路交通管理處罰條例第55條第1項第2款、第3
    款規定，各裁處受處分人罰鍰新臺幣（下同）600元、300元
    ，逾期則依裁決書處罰主文規定裁處等語。
二、本件受處分人等則以：受處分人等分別駕駛AG-528號等多部
    營業一般大客車，於94年11月16日至同年11月24日間，分遭
    臺北市政府大同分局交通分隊或派出所員警（下稱大同分局
    ）以「在設有禁止臨時停車標線處所臨時停車」或「路口十
    公尺內臨時停車」為由，主張受處分人等違反道路交通管理
    處罰條例第55條第1項第3款或第2款開立14件裁決書。然受
    處分人等之臨時停車行為，係本於公路法第79條暨汽車運輸
    業管理規則第40條之規定為之，至於「交叉路口十公尺內臨
    時停車」則是製單告發，目的僅在令受處分人等屈服。按臺
    北市政府交通局及市府所屬大同分局上開之行為皆係基於國
    道客運臺北總站（即D1轉運站）之試辦而來，而主張得依汽
    車運輸業管理規則第37條第1項第4款當地政府得調整變更，
    惟查公路汽車客運班車須依「營運路線許可證」所核定之路
    線行駛，違規得依公路法處罰，亦即客運業欲變更行駛路線
    須先完成「營運路線許可證」變更加註後，始得變更行駛路
    線，絕非當地政府欲變更即可自行公告，臺北市政府交通局
    及市府所屬大同分局上開行為已違反依法行政原則、汽車運
    輸業管理規則第37條第1項第4款後段、同條第2項及行政程
    序法第111條之規定，茲詳述如下：
  (一)按「公路汽車客運業班車，應依營運路線許可證所核定之路
    線起點、經過地點、終點、里程行駛營運並停靠核定之站位
    上下客。」「經同意之營運路線及設站地點，當地政府如因
    實際需要得予調整變更，並應函請該管公路主管機關辦理。
    」「前項各款，如發生爭議，報請上級機關核定之」汽車運
    輸業管理規則第40條本文、第37條第1項第4款及同條第2項
    分別定有明文。查受處分人等所服勞務之阿羅哈客運股份有
    限公司（下稱阿羅哈公司）係一合法營運之民營業者，並經
    高雄市政府同意許可營運在案，此有高雄市○○○○路線許
    可證可稽。次查，高雄市政府所核發之營運許可路線中，返
    程之終點站名皆為「臺北市承德站」（坐落臺北市○○路○
    段52號），依上揭法文意旨，受處分人等於該處臨時停車上
    下客，顯為法所允許，要謂違法實有誤會。高雄市政府94年
    12月29日高市府交三字第0940號函亦認為本公司在「臺北市
    ○○路」係合法上下客在案，交通部亦同此見解。
  (二)復按，依上揭法文第37條第1項第4款及同條第2項意旨可知
    ，即令當地政府因實際需要欲變更經該管公路主管機關同意
    之營運路線及設站地點，亦需函請該管公路主管機關辦理，
    亦即須尊重該管公路機關及當事人之意見；如發生爭議，再
    報請共同上級機關核定，始符法文意旨及行政程序，若臺北
    市交通局可未經本公司公路主管機關（高雄市政府交通局）
    同意即可私自決定並執行，則汽車運輸業管理規則第37條第
    2項之規定即形同具文。今臺北市政府交通局，僅言依汽車
    運輸業管理規則第37條第1項第4款其有調整權限，卻無視該
    款末段需函請該管公路主管機關辦理及同條第2項有爭議須
    報請共同上級機關核定之規定，且本案已經「高雄市政府政
    府」以高市府交三字第09400065826號函明文，高雄市政府
    從未核復同意變更，該公司亦未提出申辦，本府既未完成阿
    羅哈客運公司營運路線許可證變更作業，該公司在「臺北市
    ○○路」係合法上下客在案，故在未經本公司之公路主管機
    關同意變更及共同上級機關交通部核定前，即自行公告變更
    本公司之營運路線及設站地點，行政如此恣意，顯已逾越法
    律所賦予權限與前揭法文有違，依行政程序法第111條第6款
    「未經授權而違背法規有關專屬管轄之規定或缺乏事物權限
    者」之規定，該公告顯屬無效。依無效公告所為之後續處份
    因無所附麗而應撤銷。
  (三)復言之，依汽車運輸業管理規則第40條本文規定，國道客運
    設站、行經路線皆須依營運許可證核定之路線行駛。可知路
    線之變更不得任意為之，否則即有汽車運輸業管理規則第40
    條擅自變更路線之違法；且如若欲變更行駛路線，除需公路
    主管機關同意者外，尚需召集各相關機關、民意代表及當地
    里長共同會勘無異議後，始得變更。在未會勘完成前，即令
    公路主管機關同意，亦不得行駛新路線以免引起不必要之爭
    議。以本公司嘉義北站右遷5公尺為例，即令僅單純右遷5公
    尺，當地主管機關即嘉義區監理所仍須敬邀各相關單位及人
    士到場進行會勘，經與會人員無異議通過後，始得在新站上
    下客。再以本公司申請下嘉義交流道為例，當時嘉義市政府
    及嘉義區監理所皆同意本公司下嘉義交流道，惟本公司當時
    之公路主管機關臺北市交通局不同意，本公司即無法下嘉義
    交流道。今臺北市交通局反客為主之行為令人有昨是今非之
    嘆，且臺北市交通局聲言在92年即開始準備，卻從頭到尾未
    去函受處分人公司之公路主管機關要求變更路線，更遑論依
    標準程序進行會勘，在如此充沛之時間下不依法定規則行政
    ，卻喜行偏鋒，不禁令人質疑事行偏鋒之意義何在？準此，
    本公司依法按營運路線許可證行使要難謂與法有違。
  (四)臺北市政府所屬大同分局主張受處分人「在路口十公尺內臨時
    停車」實有誤會。
  1.事實面：本公司承德站離最近之路口即長安西路至少150公
    尺左右，吾人實無法得出前揭事實從何而來，且本案市府大
    同分局人員皆有錄影存證，是否真有前揭取締事實？請該機
    關提示錄影帶即知。
  2.法律面：依前述，可知前揭處分僅大同分局人員見本公司依
    法有據，為強制本公司進駐國道客運臺北總站（即D1轉運站
    ）所隨意製單告發，目的僅在令異議人屈服遷入D1。此可由
    製單項目以「在設有禁止臨時停車標線處所臨時停車」為大
    宗，輔以「在公共汽車招呼站十公尺內臨時停車」或「併排
    臨時停車」或「不服從依法執勤之警察或稽查人員指揮」或
    「不緊靠道路右側臨時停車」等五花八門事項可知，其違法
    強制本公司進駐國道客運臺北總站（即D1轉運站）之目的昭
    然若揭，足徵該處所顯非事實，僅為北市府所屬大同公司分
    局員警迫使受處分人等屈服之手段。且即令有類似事實，亦
    屬大同分局人員故意造成該不法局面，惡意造成人民違規，
    再製單告發，顯違道路交通管理處罰條例之立法精神；兼且
    大同公局前揭之主張係依無效之法令而來，既然前行為無效
    則後續之處份亦因無所附麗而應撤銷。
  3.準此，不論徵諸事實或依法規定，本部分之行政處分顯非妥
    適，大同分局適法上足見有誤，依法應撤銷該部分之行政處
    份。
  (五)綜上所言，受處分人等「在設有禁止臨時停車標線處所臨時
    停車」依法有據，要謂「在路口十公尺內臨時停車」更屬無
    稽，請鈞院依法撤銷原處分。
三、按汽車駕駛人，在交岔路口、公共汽車招呼站10公尺內或消
    防車出、入口5公尺內臨時停車者；在設有禁止臨時停車標
    線處所臨時停車，處新臺幣300元以上600元以下罰鍰，道路
    交通管理處罰條例第55條第2款、第3款分別定有明文。次按
    ，公路汽車客運業營運班車在市區○○路線及設站地點，應
    依下列原則辦理：一、其行經市區○○路線及設站地點，基
    於維護當地交通秩序之需要，應與當地政府協議定之；四、
    經同意之營運路線及設站地點，當地政府如因實際需要得予
    調整變更，並應函請該管公路主管機關辦理。前項各款，如
    發生爭議，報請上級機關核定之；臺灣省轄內公路汽車客運
    業之「營運管理及處罰」，由交通部委任交通部公路總局辦
    理；直轄市○○○路汽車客運業之「營運管理及處罰」，由
    交通部委辦直轄市政府辦理。汽車運輸業管理規則第37條、
    第139條之1亦定有明文。
四、經查：
  (一)受處分人等於如附表所示之時地，駕駛如附表所示之營業一
    般大客車，有如附表所示之違規事實，為臺北市政府警察局
    員警當場舉發，受處分人等依限期到案提出申訴等情，有臺
    北市政府警察局舉發違反道路交通管理事件通知單、原處分
    機關裁決書各14份在卷足憑，是受處分人等如附表所示之違
    規事實，均堪予認定。
  (二)受處分人乙○○就如附表編號2之3之違規事實，雖辯稱：本
    公司承德站離最近之路口即長安西路至少150公尺左右云云
    。惟受處分人乙○○於如附表編號2之3所示之時間，在臺北
    市○○路○段52號與臺北市○○路79巷之交岔路口10公尺內
    臨時停車一節，有臺北市政府警察局大同分局95年5月16日
    北市警同分交字第09531827500號函附之現場圖1張、路況照
    片2張及該局違規事件答辯報告表影本1張在卷可按，足認受
    處分人乙○○確有上開違規事實，不以錄影存證為必要，是
    受處分人乙○○上揭所辯，委無足採。
  (三)受處分人等就在設有禁止臨時停車標線處所臨時停車之違規
    事實，雖以上詞置辯。惟臺北市○○路○段之位置，原為長
    途客運車起迄總站，嗣臺北市政府為落實推動城際客運轉運
    站政策及減少大客車於市區道路繞行及於路側密集設站衍生
    之交通、環境、噪音及居住品質問題等，遂由該府交通局陸
    續執行推動國道客運臺北總站路線調整及原站區之撤除、管
    制事宜：(1)於92年4月8日發函預告各業者臺北車站周邊即將
    進行管制。(2)於93年2月10日公告並轉知業者「臺北車站周
    邊國道客運及公路客運設站管制區○○○○段）－禁止新設
    站位」。(3)於93年11月22日公告並轉知業者「臺北車站周邊
    國道客運及公路客運設站管制區○○○○段）－撤除現有路
      側站位（自國道客運臺北總站起用日起實施，得有緩衝3
    個月）」。(4)於94年8月2日國道客運臺北總站路線調整計畫
    呈報交通部，並副知各業者重申管制事宜。(5)於94年8月16
    日國道客運臺北總站啟用。(6)於94年9月16日函知各業者，
    自94年11月16日起開始管制。(7)於94年11月9日赴現場各業
    者站牌處張貼公告。(8)於94年11月14日公告並轉知業者「臺
    北車站周邊國道客運及公路客運設站管制區○○○○段）－
    撤除現有路側站位實施日期自94年11月16日起」。(9)於94年
    11月15日第2次赴現場各業者站牌處張貼公告。(10)於94年11
    月16日開啟管制及執法。此有臺北市政府警察局大同分局95
    年1月13日北市警同分交字第09530124900號函1份在卷可按
    。顯已依汽車運輸業管理規則第37條第1項第4款所定：經同
    意之營業路線及設站地點，當地政府如因實際需要得予調整
    變更，並應函請該管公路主管機關辦理之規定辦理。受處分
    人等上揭停車處所，業於94年11月16日起即不得再行臨時停
    車搭載旅客。又臺北市政府交通局並已多次公告，及至現場
    各業者站牌處揭示公告，除受處分人等所屬阿羅哈客運公司
    之營業大客車仍在上開承德路停車上下旅客外，其他各國道
    汽車營運公司，大都已遷往國道客運臺北總站營業，臺北市
    政府並多次派人前往勸導阿羅哈客運公司遷往國道客運臺北
    總站營業，為該公司拒絕等情，亦經電視及平面媒體廣為報
    導，受處分人等及其所屬公司自不得諉為不知。
  (四)次依前揭汽車運輸業管理規則規定，受處分人等所屬阿羅哈
    客運公司之營運路線及設站地點，本得由臺北市政府依實際
    需要予以調整變更，僅其所生爭議，應報請上級機關核定而
    已，非謂臺北市政府無權撤銷其原有之設站地點。而臺北市
    政府所為撤銷原設站地點之行政處分，在未經撤銷、廢止或
    因其他事由而失效前，其效力繼續存在（行政程序法第110
    條第3項參照）。是阿羅哈客運公司於臺北市○○路○段之
    設站許可既經臺北市政府撤銷，最終撤站日期亦於94年11月
    15日屆至，該處並經臺北市交通主管機關塗銷停靠區，復劃
    設禁止臨時停車之紅線標線，是阿羅哈客運公司之司機，即
    不得再駕駛營業用大客車停靠該處載客，洵無疑義。從而受
    處分人等前開所辯，顯係卸責之詞，不足採信。
  (五)此外，本院經查亦無任何證據足資證明執勤員警有捏造事實
    、違法取締之情事，則執勤警員本其加強道路交通管理、維
    護交通秩序、確保交通安全職責所為之舉發，自應受到合法
    、正確而真正之推定。受處分人等指摘原舉發不當，尚屬無
    據。從而，原處分機關據以援引上開規定，各裁處罰鍰600
    元、300元，逾期則依裁決書處罰主文規定處罰，並無不當
    ，本件異議均為無理由，均應予駁回。
五、據上論斷，應依道路交通管理處罰條例第87條、道路交通案
    件處理辦法第19條規定，裁定如主文。
中    華    民    國    95    年    5    月    25    日
                    交通法庭  法  官  卓春慧
上列正本證明與原本無異。
如不服本裁定，應於裁定送達後5日內向本院提出抗告狀（應附
繕本）。
中    華    民    國    95    年    5    月    26    日
                              書記官  江芳耀
附表：
┌──┬────┬────┬───────────┬───────┬─────┐
│編號│受處分人│車牌號碼│違規時、地            │裁決書        │違規事實  │
├──┼────┼────┼───────────┼───────┼─────┤
│1   │甲○○  │AG-528  │94年11月20日10時40分許│嘉監義裁字第裁│在劃有紅色│
│    │        │        │承德路一段52號        │76-A5I603139號│線路段臨停│
├──┼────┼────┼───────────┼───────┼─────┤
│2之1│乙○○  │AG-476  │94年11月16日16時7分許 │嘉監義裁字第裁│紅線臨停  │
│    │        │        │承德路一段52號        │76-AEB534891號│          │
├──┼────┼────┼───────────┼───────┼─────┤
│2之2│乙○○  │AG-476  │94年11月18日19時04分許│嘉監義裁字第裁│在劃有紅線│
│    │        │        │承德路一段52號        │76-A5I603109號│路段臨停  │
├──┼────┼────┼───────────┼───────┼─────┤
│2之3│乙○○  │AG-476  │94年11月21日8時45分許 │嘉監義裁字第裁│路口10公尺│
│    │        │        │承德路一段52號        │76-AEB534836號│內臨時停車│
├──┼────┼────┼───────────┼───────┼─────┤
│3   │丁○○  │AG-540  │94年11月18日12時09分許│嘉監義裁字第裁│在劃有紅線│
│    │        │        │承德路一段52號        │76-A5L500887號│路段臨停  │
├──┼────┼────┼───────────┼───────┼─────┤
│4   │戊○○  │263-FB  │94年11月16日14時36分許│嘉監義裁字第裁│在劃有紅線│
│    │        │        │承德路一段52號        │76-A4K603122號│路段臨停  │
├──┼────┼────┼───────────┼───────┼─────┤
│5   │己○○  │AG-460  │94年11月16日08時10分許│嘉監義裁字第裁│紅線臨停  │
│    │        │        │承德路一段52號        │76-AEU041452號│          │
├──┼────┼────┼───────────┼───────┼─────┤
│6   │庚○○  │AG-518  │94年11月17日15時42分許│嘉監義裁字第裁│紅線臨停  │
│    │        │        │承德路一段52號        │76-ABU964702號│          │
├──┼────┼────┼───────────┼───────┼─────┤
│7   │辛○○  │AG-479  │94年11月16日09時06分許│嘉監義裁字第裁│在劃有紅線│
│    │        │        │承德路一段52號        │76-A5J004110號│路段臨停  │
├──┼────┼────┼───────────┼───────┼─────┤
│8   │壬○○  │AG-472  │94年11月24日09時10分許│嘉監義裁字第裁│紅線臨停  │
│    │        │        │承德路一段54號        │76-AEU040301號│          │
├──┼────┼────┼───────────┼───────┼─────┤
│9之1│鄭崑宇  │AG-546  │94年11月16日19時07分許│嘉監義裁字第裁│在劃有紅線│
│    │        │        │承德路一段            │76-A5I304833號│路段臨停  │
├──┼────┼────┼───────────┼───────┼─────┤
│9之2│鄭崑宇  │AG-546  │94年11月17日12時44分許│嘉監義裁字第裁│在劃有紅線│
│    │        │        │承德路一段52號        │76-A4K504476號│路段臨停  │
├──┼────┼────┼───────────┼───────┼─────┤
│9之3│鄭崑宇  │AG-339  │94年11月18日17時35分許│嘉監義裁字第裁│在劃有紅線│
│    │        │        │承德路一段52號        │76-A5K201595號│路段臨停  │
├──┼────┼────┼───────────┼───────┼─────┤
│10  │子○○  │AG-462  │94年11月16日10時06分許│嘉監義裁字第裁│在劃有紅線│
│    │        │        │承德路一段52號        │76-A5J004115號│路段臨停  │
└──┴────┴────┴───────────┴───────┴─────┘


司法院資訊處製作；財團法人民間司法改革基金會備份。
